臺灣高等法院民事裁定
109年度家聲抗字第5號
抗  告  人  林碧鴻  
上列抗告人因與相對人董賢儒間聲明異議事件，對於中華民國10
9年3月4日臺灣新北地方法院108年度家事聲字第18號裁定提起抗
告，本院裁定如下： 
    主  文
抗告駁回。
抗告費用由抗告人負擔。
    理  由
一、本件聲明異議及抗告意旨略以:相對人對伊及父親林金溪（
    已歿）提起遺產分割訴訟（案列原法院103年度家訴字第120
    號，下稱本案訴訟），乃係兩造母親剛過世，相對人為逃避
    奉養責任所為，伊認相對人所為訴訟行為實無必要，且相對
    人以原法院審理本案時漏未審酌民法第1148條之1、第1173
    條規定提出上訴，卻於上訴經法官審理後頓覺不利而撤回上
    訴，本案訴訟之裁判費、鑑定費及函詢費用，均非必要，應
    由使用者付費，不應由伊負擔。再者，關於相對人繼承權有
    無，正由原法院以108年度家繼訴字第85號審理中，本件應
    暫緩審理。惟原法院司法事務官竟依相對人聲請命伊負擔三
    分之一訴訟費用（案列原法院108年度家聲字第18號，下稱
    原處分），伊不服聲明異議，原裁定仍予維持，駁回伊之異
    議，自有違誤等語。
二、按家事訴訟事件，除本法別有規定者外，準用民事訴訟法之
　　規定，家事事件法第51條定有明文。次按，法院未於訴訟費
    用之裁判確定其費用額者，第一審受訴法院於該裁判有執行
    力後，應依聲請並得依職權以裁定確定之。依此裁定所確定
    之訴訟費用額，應於裁定送達之翌日起，加給按法定利率計
    算之利息。民事訴訟法第91條第1項、第3項分別定有明文。
    且民事訴訟法所稱之訴訟費用，指在訴訟上為伸張或防衛權
    利所必要之費用，法院囑託鑑定之鑑定費用，依民事訴訟法
    第77條之23規定，即屬訴訟費用之一部（最高法院100年度
    台抗字第832號裁定參照）。又確定訴訟費用額之程序，僅
    在審究有求償權之一造當事人所開列之費用項目，及其提出
    支付費用之計算書等證據，是否屬於訴訟費用之範圍，以確
    定應負擔訴訟費用之他造當事人所應賠償其訴訟費用之數額
    。至訴訟費用究應由何人負擔？按何比例負擔？悉依命負擔
    訴訟費用之確定裁判主文定之，並非確定訴訟費用額之程序
    所得審酌（最高法院98年度台抗字第705號裁定意旨參照）
    。
三、經查，兩造間前由相對人所提本案訴訟，經原法院以103年
    度家訴字第120號判決訴訟費用由兩造、林金溪，各依對其
    等母親遺產之應繼分比例（即各三分之一）負擔，相對人初
    不服提起上訴，但嗣後撤回上訴而告確定，業經原法院調卷
    查明，並有本案訴訟一審判決書暨確定證明為憑（見原法院
    聲字卷第17-31頁），揆諸前揭規定，相對人請求原法院確
    定抗告人應依本案訴訟判決負擔之訴訟費用額，即屬有據。
    次查，依前揭確定判決所示，兩造、林金溪應按各自應繼分
    比例即三分之一分擔訴訟費用，因林金溪已於本案訴訟確定
    後之民國107年2月4日亡故，有戶籍資料查詢結果可查（見
    同上卷第53頁），相對人聲明確定林金溪應負擔訴訟費用額
    ，及屬於第二審訴訟費用而應由相對人自行負擔部分，經原
    處分駁回後，未據相對人聲明不服，已告確定，非本件抗告
    審理範圍，先予敘明。又原處分審酌相對人預為墊付第一審
    裁判費新臺幣（下同）28,621元、鑑定費6萬元、查詢存款
    作業費200元，三筆費用總計88,821元部分，業據提出計算
    書、原法院自行收納款項收據、不動產估價收據、國泰世華
    銀行函覆公務機關查詢手續費請款收據為證（見同上卷第81
    -85、33、89、91-93頁），而認抗告人應負擔之訴訟費用額
    為29,607元【計算式：（28,621＋60,000＋200）×1/3=29,607
    】，並命抗告人應自原處分送達翌日起至清償日止，加按週
    年利率百分之五計算之法定遲延利息賠償予前先墊付之相對
    人，依上揭說明，核無違誤，抗告人不服聲明異議，原法院
    以原裁定駁回其異議，亦無不合。抗告人所執諸如相對人提
    起本案訴訟並非必要，應由使用者付費，及相對人無繼承權
    等語聲明不服，均非確定訴訟費用額之程序所得審究，抗告
    意旨以此否認其應負擔本案訴訟之訴訟費用，顯有誤會。綜
    上，抗告人以前詞提起抗告，指摘原裁定不當，為無理由，
    應予駁回。
四、據上論結，本件抗告為無理由，爰裁定如主文。　　　
中　　華　　民　　國　　109 　年　　9 　　月　　7 　　日
                  家事法庭
                      審判長法  官  張靜女
                            法  官  丁蓓蓓
                            法  官  范明達
正本係照原本作成。
本裁定除以適用法規顯有錯誤為理由外，不得再抗告。如提起再
抗告，應於收受送達後10日內委任律師為代理人向本院提出再抗
告狀。並繳納再抗告費新臺幣１千元。
中　　華　　民　　國　　109 　年　　9 　　月　　8 　　日
  　　　　　　　　　　　　　書記官  余姿慧